【裁判字號】    98,審訴,6937
【裁判日期】    990226
【裁判案由】    給付補償金
【裁判全文】
臺灣臺北地方法院民事判決            98年度審訴字第6937號
原      告  甲○○
被      告  乙○○○
訴訟代理人  丙○○
上列當事人間請求給付補償金事件，本院於民國99年2 月10日言
詞辯論終結，判決如下：
    主      文
原告之訴駁回。
訴訟費用新臺幣伍仟肆佰元由原告負擔。
    事實及理由
一原告起訴主張：
  (一)伊自民國80年起向被告之前手（下稱原屋主）承租臺北市○
    ○路190 號房屋（下稱系爭房屋），承租範圍包含系爭房屋
    一樓及地下室，惟因該地下室年久失修，伊一直未使用。嗣
    伊於86年間經原屋主同意後出資整修地下室，並增建一樓，
    將地下室入口部分作成開放式以遮擋風雨；伊復於96年間經
    原屋主同意後，將地下室隔間作為儲藏室，另於一樓部分增
    建落地窗及除台，以增加使用空間，作為伊賣小吃之用。
  (二)嗣原屋主於96年間伊整建房屋工程完工後，將系爭房屋售予
    被告，伊即改與被告簽訂租約。租期至98年9 月屆滿後，被
    告不願續租，乃持公證書逕付強制執行，伊已於98年12月16
    日將該屋一樓部分返還予被告。惟伊於86年、96年二度花錢
    整修、增建系爭房屋，支出地下室隔間費用及一樓部分增建
    費用合計新臺幣（下同）678,700 元，被告既將系爭房屋以
    伊整修加蓋後之現狀收回，即應依民法第431條第1項規定返
    還伊所支出之費用，爰請求其中之50萬元。
  (三)聲明為：被告應給付原告50萬元。
二被告則抗辯：
  (一)原告係於伊買下系爭房屋之前裝修該屋，是裝修費用不應由
    伊負擔；且該裝修部分已使用多年，經過折舊已無殘值；況
    原告所為裝修係因其營業需要，對伊並無實益。
  (二)聲明為：原告之訴駁回。
三得心證之理由：
  (一)按承租人就租賃物，支出有益費用，因而增加該物之價值者
    ，如出租人知其情事而不為反對之表示，於租賃關係終止時
    ，應償還其費用，但以其現存之增價額為限，民法第431 條
    第1 項定有明文。原告起訴主張：其於86年、96年二度整修
    系爭房屋地下室及增建一樓，支出費用計678,700 元，被告
    應依民法第431條第1項規定，償還其該等有益費用，被告則
    以前詞置辯，經查：
    1.原告在系爭房屋地下室作隔間，其目的係為作儲藏室之用
      ；其另增建一樓部分，則係為增加使用空間，以賣小吃等
      情，業據原告自承在卷（見本院卷第41頁背面），核其所
      為整修及增建，均係為自己居住及營業所需，其因此所支
      出之費用，對被告而言是否為有益費用，即非無疑。況原
      告自承：其在86、96年二度動工整建系爭房屋前，均有徵
      得原屋主同意，且其主動向原屋主表示，日後歸還房屋時
      會回復原狀；且其96年向被告承租房屋時亦表示，系爭房
      屋整建部分為其鳩工施作，日後歸還房屋其會回復原狀等
      語（見本院卷第41頁背面）。原告既承諾於歸還房屋時，
      將動工整建部分回復原狀，顯見其已明知其所施工部分，
      對房東而言並無價值，更難認為其業就系爭房屋支出有益
      費用，致增加系爭房屋之價值。
    2.又原告係於被告買受系爭房屋前裝修該屋，至被告買受系
      爭房屋後，原告則未再為任何裝修，且於兩造簽訂租約時
      ，即約定由原告以該屋裝修後之現狀向被告承租等情，為
      原告所是認（見本院卷第41頁背面），更難謂系爭房屋之
      價值於兩造租賃關係存續中有因原告裝修而增加之情形。
      縱認原告確就系爭房屋支出有益費用，亦應由原告向原屋
      主請求，要與被告無涉，原告自不得向被告請求有益費用
      之償還。
    3.再者，原告主張其就地下室隔間及一樓部分增建支出費用
      678,700 元云云，固據提出估價單為證，惟細觀卷附估價
      單（見本院卷第24-31 頁），其上所載細項及總額，亦與
      原告於本件訴訟中據以請求之金額不符，難認原告確實為
      在地下室施作隔間工程及增建一樓部分，支出前開費用，
      則原告以該等估價單為據，主張被告應返還其有益費用50
      萬元，亦屬無據。
  (二)綜上所述，原告依民法第431條第1項規定，請求被告給付50
    萬元，為無理由，不應准許。
  (三)本件事證已明，兩造其餘攻擊防禦方法及舉證，核與判決結
    果無影響，於茲不贅。
四訴訟費用負擔之依據：民事訴訟法第78條。
中    華    民    國    99    年    2     月    26    日
                  民事第六庭    法  官  陳婷玉
以上正本係照原本作成
如對本判決上訴，須於判決送達後20日內向本院提出上訴狀
中    華    民    國    99    年    2     月    26    日
                                書記官  吳鸝稻

司法院資訊處製作；財團法人民間司法改革基金會備份。
